臺灣臺中地方法院民事判決　95年度訴字第3328號
原　　　告　瑞華塑膠股份有限公司
法定代理人　乙○○
訴訟代理人　陳偉民　律師
複代理人　　丙○○
被　　　告　程暘實業股份有限公司
法定代理人　甲○○
上當事人間給付貨款事件，本院於96年3月19日言詞辯論終結，
判決如下：
    主    文
原告之訴駁回及假執行之聲請均駁回。
訴訟費用由原告負擔。
    事實及理由
壹、程序方面：
一、按解散之公司除因合併、分割或破產而解散外，應行清算；
    解散之公司，於清算範圍內，視為尚未解散。公司法第24條
    、第25條分別定有明文。本件被告程暘實業股份有限公司業
    經經濟部以民國（下同）95年6月22日經授中字第095323795
    30函核准解散登記，有公司變更登記表可憑，並於96年1月
    29日向本院呈報甲○○為清算人（本院96年度司字第40號）
    及迄未向本院陳報清算完結等情，亦經本院調閱上開案卷查
    明，並有本院民事紀錄科查詢表在卷可稽。依民法第40條第
    2項之規定，法人至清算終結止，在清算之必要範圍內，視
    為存續，原告以之為被告提起本件訴訟，自屬合法，合先敘
    明。
二、按訴狀送達後，原告不得將原訴變更或追加他訴，但擴張或
    減縮應受判決事項之聲明者，不在此限，民事訴訟法第255
    條第1項第3款定有明文。本件原告起訴時本於買賣契約之法
    律關係，請求被告給付新台幣（下同）1,036,195元及自起
    訴狀繕本送達被告之翌日起至清償日止，按年息5%計算之利
    息；於訴狀送達後，減縮聲明請求被告給付1,034,828元及
    利息，核符合上開規定，應予准許。
貳、實體方面：
一、原告起訴主張被告程暘實業股份有限公司（下稱程暘公司）
    於94年12月17日起至同年1月16日止，陸續向原告購買如附
    表所示之PU、PV C塑膠布，貨款總計為港幣200,662.1元及
    人民幣166,392元。雖被告已清償部分貨款，惟尚有港幣79,
    771.95元及人民幣166,392元未給付。依95年11月15日港幣
    及人民幣折合新台幣匯率計算，被告應給付原告1,034,828
    元，爰依買賣契約之法律關係提起本訴請求被告給付貨款及
    利息。並聲明求為判決：(一)被告應給付原告1,034,828元及
    自起訴狀繕本送達被告之翌日起至清償日止，按年自5%計算
    之利息。(二)願供擔保，請准宣告假執行。
二、被告則以其並未向原告訂購如附表所示之貨物，係被告在中
    華人民共和國另設立之訴外人萬運箱包制品廠向原告在中華
    人民共和國設立之訴外人瑞吉公司訂購貨品，並約定在中華
    人民共和國付款及交貨，本件交易是訴外人萬運箱包制品廠
    與瑞吉公司間所為，非被告與原告間之交易，且訴外人萬運
    箱包制品廠已就本件交易之糾紛與廠商和解，原告亦為和解
    廠商並已領取第1期和解金額等語資為抗辯。並聲明求為判
    決如主文所示。
三、得心證之理由：
    本件兩件爭執之重點厥為兩造間是否有原告主張之買賣關係
    存在？經查：
  (一)按當事人主張有利於己之事實者，就其事實有舉證之責任。
    民事訴訟法第277條前段定有明文，又「民事訴訟如係由原
    告主張權利者，應先由原告負舉證之責，若原告先不能舉證
    ，以證實自己主張之事實為真實，則被告就其抗辯事實即令
    不能舉證，或其所舉證據尚有疵累，亦應駁回原告之請求。
    」最高法院17年上字第917號判例可供參照。本件原告主張
    兩造間就附表所示貨品有買賣關係在之事實，既為被告所否
    認，依前揭說明，自應由原告就其主張事實為真正，先負舉
    證之責任，如原告不能舉證時，即應為原告敗訴之判決。
  (二)原告就其主張之事實固提出成品交運單、訂購單、受訂確認
    書等為證，惟其中成品交運單、受訂確認書均係原告自行製
    作之文書，其上客戶名稱雖記載為「程暘」，亦屬原告自行
    登載，尚難遽作為被告係本件買賣關係買受人之證明。至被
    告之法定代理人雖在受訂確認書客戶簽章欄簽名，惟被告之
    法定代理人身兼訴外人萬運箱包制品廠之實際負責人乙節，
    為兩造所不爭執，則被告之法定代理人在受訂確認書上簽名
    ，亦難逕予認定係代表被告而為簽署確認。另原告提出之買
    受人訂購單上併列有「程暘實業股份有限公司」及「萬運國
    際有限公司」之名稱，並記載其地址為：「深圳市平湖鎮新
    南鄉○○○路347號」及於大陸地區之聯絡電話、傳真電話
    等資料，其記載之地址與被告之公司所在地並不相符，惟與
    原告提出成品交運單所載送貨地點則屬相符，是該訂購單究
    係表示被告抑或為萬運公司所為訂購，即非無可疑。
  (三)另參酌被告辯稱本件交易係萬運箱包制品廠所為，並提出萬
    運箱包制品廠之特許營業證、和解方案、付款方案及付款情
    況登記表影本等為證，原告雖否認被告提出之特許營業證之
    真正，惟就被告提出之和解方案、付款方案及付款情況登記
    表之真正則不為爭執，依上開和解方案記載：「致萬運箱包
    制品廠全體債權人…萬運箱包制品廠聯繫人…」等文字，並
    表明對萬運箱包制品廠全體債權人提出和解方案之意旨，原
    告雖否認同意和解方案，惟亦自承有收到訴外人萬運箱包制
    品廠提出之該和解方案及原告已依萬運箱包制品廠所提和解
    方案於95年12月間自萬運箱包制品廠受領第1期按貨款15%計
    算之金額，依此判斷，被告所辯設立於中華人民共和國之萬
    運箱包制品廠確屬存在，且因附表所示物品買賣交易所生之
    貨款糾紛，係由萬運箱包制品廠與原告商議和解事宜，原告
    雖主張不同意和解方案，然亦已自萬運箱包制品廠受領部分
    貨款金額，則被告抗辯系爭交易之當事人為萬運箱包制品廠
    ，就本院調查證據之結果判斷，應非虛妄。
  (四)本件依原告提出之證據，尚無從據以認定本件交易之相對人
    為被告，而原告復未能再提出其他證據以實其說，揆諸前揭
    說明，原告不能舉證證明其主張之事實為真正，自應受不利
    之認定。
四、從而，原告依買賣契約之法律關係，請求被告給付貨款，即
    無理由，不應准許。其假執行宣告之聲請亦失所附麗，應併
    予駁回。
五、訴訟費用負擔之依據：民事訴訟法第78條。
中　華　　民　　國　　96　　年　　4 　　月　 　2　  　日
              民事第三庭    法  官  陳文爵
正本係照原本作成。
如對本判決上訴，須於判決送達後20日內向本院提出上訴狀。
中　華　　民　　國　　96　　年　　4 　　月　 　2　  　日
                            書記官  王美珍
附表：
┌────┬───┬────┬────┬───┬───┬────┬───┬──────┐
│出貨日期│出  貨│受訂確認│訂購單號│訂購數│加工別│交貨數量│單價及│金       額 │
│        │單  號│書號碼  │        │量    │      │（+-5%）│幣別  │            │
├────┼───┼────┼────┼───┼───┼────┼───┼──────┤
│95.01.02│160   │501047  │94.12.17│3000  │PU    │3195    │人民幣│人民幣      │
│        │      │        │502047  │      │      │        │7.2元 │23004元     │
├────┼───┼────┼────┼───┼───┼────┼───┼──────┤
│95.01.19│184   │L0000000│95.01.12│5000  │PU    │4.613   │人民幣│人民幣      │
│        │      │        │0000000 │      │      │        │7.2元 │33213.6元   │
├────┼───┼────┼────┼───┼───┼────┼───┼──────┤
│95.01.12│出貨櫃│L0000000│94.12.17│10000 │PU    │10.517  │港  幣│港幣        │
│        │      │        │502048  │      │      │        │6.4元 │67308.8元   │
├────┼───┼────┼────┼───┼───┼────┼───┼──────┤
│95.01.12│出貨櫃│L0000000│94.12.30│25000 │PVC   │25.161  │港  幣│港幣        │
│        │      │        │502234  │      │      │        │5.3元 │133353.3元  │
├────┼───┼────┼────┼───┼───┼────┼───┼──────┤
│95.02.06│202   │502372  │95.01.16│10000 │PU    │15.302  │人民幣│人民幣      │
│        │      │        │502372  │      │      │        │7.2元 │110174.4元  │
└────┴───┴────┴────┴───┴───┴────┴───┴──────┘
